【裁判字號】    97,交聲,759
【裁判日期】    970430
【裁判案由】    聲明異議
【裁判全文】
臺灣臺中地方法院交通事件裁定        97年度交聲字第759號
原處分機關  交通部公路總局臺中區監理所臺中市監理站
異  議  人
即受處分人  甲○○
上列受處分人因違反道路交通管理處罰條例案件，對於交通部公
路總局臺中區監理所臺中市監理站民國九十七年二月二十九日所
為之處分（裁監稽違字第裁六一─ＨＤ0000000號裁決書
）聲明異議，本院裁定如下：
    主  文
原處分關於吊扣汽車駕駛執照拾貳個月部分撤銷。
前項撤銷部分，甲○○汽車駕駛人，駕駛汽車經測試檢定有酒精
濃度超過規定標準，壹年內禁止考領普通重型機器腳踏車駕駛執
照。
    理  由
一、原處分機關交通部公路總局臺中區監理所臺中市監理站略以
    ：異議人即受處分人甲○○ (下稱受處分人)於民國九十七
    年二月十六日五時三十六分許，騎乘ＨＦ五－一二○號重型
    機車，在霧峰鄉○○○路北上十一公里處，因「酒後駕車，
    經酒精測試器測為○點五一ＭＧ／Ｌ、酒醉駕車行駛公路」
    違規，經臺中縣警察局霧峰分局萬豐派出所以中縣警交字第
    ＨＤ0000000號舉發違反道路交通管理事件通知單，
    依道路交通管理處罰條例第三十五條第一項第一款當場舉發
    。受處分人領有汽車駕照而酒後駕駛重型機車〈機車駕照因
    他案自九十三年六月十九日由本站執行「易處逕註」註銷、
    一年內禁考登載〉，本站謹依交通部九十五年五月三日交路
    字第○九五○○三○六三九號等函示，裁處吊扣汽車駕駛執
    照十二個月，施以道安講習〈罰鍰部分已繳納〉，爰聲明異
    議等語。
二、本件聲明異議意旨略以：受處分人因為酒後駕駛重型機車，
    將被吊扣職業大貨車駕照，影響生計，且關於「吊銷」駕駛
    人持有各級車類之駕駛執照之規定，並不包括「吊扣」駕照
    情形，故請求撤銷原處分關於吊扣職業大貨車駕駛執照十二
    個月部分。
三、按交通法庭認為聲明異議有理由者，應以裁定將原處分經聲
    明異議部分撤銷，並自為裁定，道路交通案件處理辦法第二
    十條定有明文。經查：
（一）按汽車（包括機器腳踏車）駕駛人飲用酒類或其他類似物
      後其吐氣所含酒精濃度超過每公升○點二五毫克或血液中
      酒精濃度超過百分之○點○五以上者，不得駕車，道路交
      通安全規則第一百十四條第二款定有明文。又汽車駕駛人
      ，駕駛汽車經測試檢定有酒精濃度超過規定標準者，處新
      臺幣一萬五千以上六萬元以下罰鍰，並當場移置保管該汽
      車及吊扣其駕駛執照一年，道路交通管理處罰條例第三十
      五條第一項第一款亦定有明定。
（二）復按道路交通管理處罰條例第六十八條業於九十四年十二
      月十四日修正，並自九十五年三月一日施行，修正前之道
      路交通管理處罰條例第六十八條規定：「汽車駕駛人，因
      違反本條例及道路交通安全規則之規定，受吊扣或吊銷駕
      駛執照處時，吊扣或吊銷其持有各級車類之駕駛執照。」
      而修正後之道路交通管理處罰條例第六十八條規定：「汽
      車駕駛人，因違反本條例及道路交通安全規則之規定，受
      吊銷駕駛執照處分時，吊銷其持有各級車類之駕駛執照。
      」查，該條文修正前，其原提案修正條文為：「汽、機車
      駕駛人，因違反本條例及道路交通安全規則之規定，受吊
      扣或吊銷駕駛執照處分時，吊扣或吊銷其違法或違規當時
      所駕駛車輛之駕駛執照。」，其立法理由略以：「原條文
      將違法或違規駕駛人所持有各級車類之駕駛執照一併吊扣
      或吊銷，失之過酷，影響人民工作及生活甚鉅，爰修正之
      」等語，是以其立法意旨在於違規行為對道路交通秩序之
      維持及道路交通安全已生較大之影響，故規定吊扣或吊銷
      其持有各級車類之駕駛執照，以限制其繼續駕車行駛道路
      之權利，其係屬駕駛行為之限制，並不因所持駕駛執照種
      類不同而有所差異。而最後通過之修正條文，係將道路交
      通管理處罰條例第六十八條原有條文中之「吊扣或」三字
      刪除。則參照上開立法理由及立法經過，依修正後之條文
      ，按上開規定受「吊銷駕照」處分者，仍維持吊銷其持有
      各級車類之駕駛執照，至於受「吊扣駕照」處分者，則僅
      「吊扣」其違法或違規當時所駕駛車輛之駕駛執照，不再
      吊扣其持有各級車類之駕駛執照，此觀之立法理由及立法
      經過至明（臺灣高等法院臺中分院九十六年度交抗字第一
      三六號、第六四八號裁定意旨參照）。
四、經查：
 (一) 受處分人在上開時、地酒後駕駛重型機車，經測試檢定其
      呼氣酒精濃度達每公升○點五一毫克而超過規定標準，且
      持職業大貨車駕駛執照而未持有重型機車駕照而違規駕駛
      重型機車，經臺中縣警察局霧峰分局因受處分人違反道路
      交通管理處罰條例第三十五條第一項第一款（酒後騎車）
      及第二十二條第一項第四款（領有大貨車駕駛執照駕駛重
      型機車）之規定，而分別以中縣警交字第ＨＤ00000
      00、ＨＤ0000000號舉發違反道路交通管理事件
      通知單當場舉發 (其中中縣警交字第ＨＤ0000000
      號通知單已經結案)，原處分機關乃於九十七年二月二十
      九日以裁監稽違字第裁六一─ＨＤ0000000號裁決
      書，裁處罰鍰三萬元，並吊扣職業大貨車駕駛執照十二個
      月等情，業據受處分人於聲明異議中所不爭執，並有舉發
      違反道路交通管理事件通知單、原處分機關之裁決書、汽
      車、機車駕照基本資料及違規查詢報表各一份附卷可稽，
      足證受處分人上開酒後駕車違規事實已明，堪以認定。
 (二) 修正後道路交通管理處罰條例第六十八條之規定，既將「
      吊扣」等字刪除，依前開說明，足見立法者認為吊扣駕照
      之處分，只需吊扣駕駛人違規時所駕駛車類之駕駛執照即
      可，故刻意刪除一併吊扣駕駛人持有所有車類之駕駛執照
      之規定。本件受處分人於九十七年二月十六日違規時，上
      開新修正之道路交通管理處罰條例第六十八條業已生效施
      行，自應適用修正後之規定。因此，受處分人依法所受之
      處分應為限制其駕駛重型機車之權利，而非限制受處分人
      駕駛職業大貨車之權利，然原處分機關竟吊扣受處分人之
      職業大貨車駕駛執照，顯有誤會，且此舉無異剝奪受處分
      人駕駛職業大貨車之權利，對受處分人之工作權造成極大
      之損害，復與現行之道路交通管理處罰條例第六十八條之
      規定未合，故受處分人之異議理由，自屬可採。另按道路
      交通管理處罰條例第六十七條第六項明文規定：「汽車駕
      駛人違反本條例規定，應受吊扣駕駛執照處分，於汽車駕
      駛人係無駕駛執照駕車者，在所規定最長吊扣期間內，不
      得考領駕駛執照。」，是本條例就無駕駛執照者應受吊扣
      駕駛執照處分之情形，已設有處理之方式，自不得因違規
      人並無駕駛執照即任意吊扣其他種類車輛之駕照（臺灣高
      等法院臺中分院九十六年度交抗字第一○八一號裁定意旨
      參照）。故本條例第三十五條規定所需吊扣之駕照，應係
      指酒精濃度超過規定標準駕駛遭查獲時所駕駛車輛之駕照
      ，而不得將遭查獲人所持有各級車輛之駕照均予吊扣。
五、綜上所述，本件受處分人酒後駕駛重型機車時酒精濃度超過
    規定標準之違規行為，事證明確，足堪認定。而依新修正之
    道路交通管理處罰條例第六十八條規定，不得吊扣其現尚有
    效之其他各級駕駛執照，原處分機關未審酌新修正之法律規
    定，竟裁處吊扣汽車駕駛執照，已與法律規定意旨有違，況
    本件受處分人係無重型機車駕照而駕駛重型機車，依前揭說
    明，只需依法禁止其在此期間內考領重型機車駕照，即可達
    成原本預定之法律效果。綜上說明，本件原處分機關裁處吊
    扣受處分人汽車駕駛執照十二個月部分之處分，於法不合，
    而有違誤，自應由本院予以撤銷，並自為裁定如主文。
六、據上論斷，應依道路交通管理處罰條例第八十七條第二項，
    道路交通案件處理辦法第二十條規定，裁定如主文。
中    華    民    國    97    年    4     月    30    日
                          交通法庭  法  官  林念祖
以上正本證明與原本無異。
如不服本裁定，應於送達後五日內，向本院提出抗告狀。
                                    書記官  王麗雯
中    華    民    國    97    年    5     月    1     日


司法院資訊處製作；財團法人民間司法改革基金會備份。
